臺灣板橋地方法院刑事裁定　　　　　　　　　　　九十三年度交聲字第一五八九號
　　原處分機關　交通部公路總局臺北區監理所
　　異　議　人　甲○○
右列受處分人因違反道路交通管理處罰條例案件，對於交通部公路總局臺北區監理所
於中華民國九十三年十月二十七日以北監營字第四○─Ｚ00000000號違反道路交通管
理事件裁決書所為之裁決處分（原舉發案號：內政部警政署國道公路警察局九十三年
九月一日經警局交字第Ｚ00000000號）不服，聲明異議，本院裁定如左：
    主  文
原處分撤銷。
甲○○駕駛汽車行駛於高速公路，而不遵管制之規定，處罰鍰新臺幣參仟元，並記違
規點數壹點。
    理  由
一、原處分意旨略以：異議人即受處分人甲○○於民國九十三年九月一日上午九時三
    十三分許，駕駛車號三八○─ＦＤ號營業大客車，行經國道一號高速公路北上三
    十一點五公里至三十公里處，因「同向四線道大型車行駛中內車道」之違規事實
    ，經警掣單舉發，乃依道路交通管理處罰條例第三十三條第一項、第六十三條第
    一項第一款之規定裁處罰鍰新臺幣（下同）六千元，並記違規點數壹點。異議人
    則以：國道一號高速公路北上三十一點五公里前是三線車道，當時慢車道有慢速
    車，伊行使中間車道作超車動作，行駛至三十一點五公里處時，因該處是新莊五
    股交流道入口變成「四線車道」，交流道入口的車輛很多，伊在安全第一之考量
    下找間隙駛入慢車道，駛入慢車道後，警車才攔停伊車，這表示依當時車況，伊
    只能在當時駛入慢車道，攔停後稽查警官聽伊陳述認依當時車況並無不當，但另
    名駕駛警官卻執意舉發，但交通規則是以安全為前提，在繁雜的車況，應有可以
    應變之範圍云云，表明不服而提出異議。
二、按汽車行駛於高速公路或設站管制之道路，而不遵管制之規定者，處汽車駕駛人
    三千元以上六千元以下罰鍰；汽車駕駛人有上開行為時，除依原條款處罰鍰外，
    並予記違規點數一點，道路交通管理處罰條例第三十三條第一項及第六十三條第
    一項第一款分別定有明文。又汽車行駛於同向四車道路段，大行車與排氣量小於
    一千立方公分或行駛速率低於每小時八十公里之較慢速車輛，應行駛於「外側車
    道」；為超越同向之前車時，得暫利用「中外車道」超越前車，禁止行駛或變換
    車道行駛「中內車道」或「內側車道」，高速公路交通管制規則第八條第一項第
    三款亦有明文。而上開條款中所謂「外側車道」、「中內車道」、「中外車道」
    ，依高速公路交通管制規則第二條第三款、第七款、第六款規定，分別指主線車
    道之最右側車道、同向四車道中鄰接內側車道之車道、同向四車道中鄰接外側車
    道之車道。
三、經查：
（一）本件異議人即受處分人甲○○於九十三年九月一日九時三十三分許，駕駛車號
      三八○─ＦＤ營業大客車，行經國道一號公路北上三十一點五公里至三十公里
      處，行駛中內車道（同向四車道）經警目睹尾隨確認後予以攔停舉發之事實，
      有內政部警政署國道公路警察局九十三年九月一日公警局交字第Ｚ00000
      000號舉發違反道路交通管理事件通知單、內政部警政署國道公路警察局第
      一警察隊九十三年十月七日公警一交訴字第○九三○○○二○一三號函影本各
      一份附卷可稽，而異議人駕駛上開營業大客車行經前開路段經警攔停前係行駛
      於中內車道之事實，業據異議人於聲明異議狀陳明屬實，足認異議人確有於路
      段主線均為四車道之國道一號公路北上三十一點五公里至三十公里處行駛中內
      側車道之事實。
（二）異議人雖執前詞置辯，然高速公路交通管制規則第八條第一項第三款已明定：
      「汽車行駛於同向四車道路段，大型車與排氣量小於一千立方公分或行駛速率
      低於每小時八十公里之較慢速車輛，應行駛於外側車道。為超越同向之前車時
      ，得暫利用中外車道超越前車，禁止行駛或變換車道行駛中內車道或內側車道
      。」是大型車行駛於同向四車道，均應行駛於「外側車道」，為超越同向之前
      車，使得以暫時利用「中外車道」超越前車。又依卷證資料所示，國道一號高
      速公路北上三十一點五公里至三十公里處，於九十三年九月一日九時三十三分
      許尚無因交通事故或道路施工等情況而致外側車道封閉或不能通行之情形。即
      令依異議人所言係於「三車道」路段之三十一點五公里前為閃避前方慢速車而
      駛入中線車道，三十一點五公里處為交流道雖變成「四車道」，但因車多在安
      全考量下只能找間隙駛入慢車道云云，惟汽車行駛於「三車道」路段，大型車
      原則上應行駛於外側車道，為超越同向之前車時始得「暫時」利用中線車道超
      越前車，此觀諸上開高速公路交通管制規則第八條第一項第二款前段規定自明
      ，而依異議人自陳之行車情形，可知異議人在「四車道」行駛「中內車道」之
      前，至少亦在「三車道」非暫時的使用「中線車道」，而非在正常之「外側車
      道」行駛；且異議人由「三車道」行駛至「四車道」時，其行經該車道增加之
      交流道前，應有標示「出口」或「交流道」字樣提醒駕駛人車道之變更，異議
      人自應及早判斷其車道之使用，惟異議人由「三車道」行駛至「四車道」後，
      卻行駛於「中內車道」，自己違反高速公路交通管制規則第八條第一項第三款
      規定。至於異議人為閃避前方慢速車並非不能以其他方法如鳴喇叭、閃大燈等
      方式代替，況大型車在高速公路同向四車道應行使外側車道，揆其立法意旨，
      在於大型車子重量較重或乘載人數較多，在高速公路上行駛，車速不宜如小客
      車般快速，因此禁行中內側及內側車道，以策安全。是異議人以超車及車多為
      由，希冀免責，顯不足採，其於前揭實地違規行駛中內車道之事實，洵堪認定
      。
四、綜上所述，異議人前開違規事實洵堪認定，本件異議為無理由。惟異議人於通知
    單所載應到案日期前即九十三年九月十三日提出申訴，此有交通違規陳述及查詢
    單一紙在卷可憑，是依違反道路交通管理事件統一裁罰基準表、道路交通管理處
    罰條例第三十三條第一項、第六十三條第一項第一款，應裁處異議人最低罰鍰即
    三千元，並記違規點數一點，原處分機關裁罰異議人最高罰六千元，容有違誤，
    自應由本院將原處分撤銷，並依據首開法條規定，自為裁罰如主文所示，以期適
    法。
據上論結，應依道路交通管理處罰條例第八十七條第二項，道路交通案件處理辦法第
二十條前段，裁定如主文。
中　　　華　　　民　　　國　　九十三　　年　　 十一 　　月 　　十五　　 日
                             臺灣板橋地方法院交通法庭
                                 法  官  楊志雄
右正本證明與原本無異
如不服本裁定應於送達後五日內向本院提出抗告狀
                                 書記官  胡勤義
中　　　華　　　民　　　國　　九十三　　年　 　十一 　　月　 　十五　 　日
